臺灣高雄地方法院刑事判決　　　　　　　96年度訴字第3552號
公　訴　人　臺灣高雄地方法院檢察署檢察官
被　　　告　甲○○
　　　　　　　　　　（另案
上列被告因毒品危害防制條例案件，經檢察官提起公訴（96年度
毒偵字第6635號、96年度毒偵字第6915號），本院合議庭裁定由
受命法官獨任進行簡式審判程序，判決如下：
    主  文
甲○○施用第一級毒品，共貳罪，均累犯，各處有期徒刑捌月，
應執行有期徒刑壹年。
    事  實
一、甲○○前於民國92年間因施用毒品案件，經本院以92年度毒
    聲字第5368號裁定令入戒治處所施以強制戒治，於93年6 月
    12日強制戒治期滿出所，復經本院以93年度訴字第1699號判
    處有期徒刑8 月確定；又於93年間，因搶奪案件，經本院93
    年度訴字第3118號判處有期徒刑1 年，因竊盜案件，經本院
    94年度簡上字第98號判處有期徒刑6 月，兩罪經本院94年聲
    字第3386號裁定應執行有期徒刑1 年4 月，與上開毒品案件
    接續執行，於95年3 月28日因縮短刑期假釋出監，95年7 月
    12日假釋期滿視為執行完畢。詎仍不知警惕並戒絕毒癮，竟
    基於施用第一級毒品海洛因之犯意，於96年6 月13日15時50
    分許為警採尿前回溯24小時內之某時（起訴書誤載為6 月6
    日某時），在高雄縣大樹鄉○○村○○路134 巷100 號住處
    ，以針筒注射方式施用第一級毒品海洛因1 次，嗣於同年月
    13 日15 時許，在高雄縣大樹鄉○○村○○街中華電信前為
    警查獲，經其同意採尿送驗結果，呈毒品可待因及嗎啡陽性
    反應，而查悉上情；復另基於施用第一級毒品海洛因之犯意
    ，於96年7 月13日14時10分許為警採尿前回溯24小時內之某
    時，在高雄縣大樹鄉○○村○○路134 巷100 號住處，以針
    筒注射方式施用第一級毒品海洛因1 次，嗣於同年月13日12
    時40分許，因另涉竊盜案件（已另案偵辦），在高雄縣大寮
    鄉○○村○○路591 號前為警逮捕，經其同意採尿送驗後，
    始悉上情。
二、案經高雄縣政府警察局仁武分局、高雄縣政府警察局林園分
    局分別報請臺灣高雄地方法院檢察署檢察官偵查起訴。
    理  由
一、本件被告甲○○所犯係死刑、無期徒刑、最輕本刑為3 年以
    上有期徒刑以外之罪，其於準備程序中就被訴事實為有罪之
    陳述，經法官告知簡式審判程序之旨，並聽取公訴人及被告
    之意見後，本院依刑事訴訟法第273 條之1 第1 項之規定，
    裁定進行簡式審判程序。又本件之證據調查，依刑事訴訟法
    第273 條之2 規定，不受同法第159 條第1 項、第161 條之
    2 、第161 條之3 、第163 條之1 及第164 條至第170 條規
    定之限制，均合先敘明。
二、訊據被告甲○○對於在上揭時、地，以上述方法施用第一級
    毒品海洛因之犯罪事實坦承不諱（本院卷第40頁），被告對
    於在96年6 月13日、同年7 月13日，為警查獲經其同意採尿
    送驗，由警方提供乾淨空瓶予被告親自排放尿液，並在被告
    面前封緘之過程，亦不爭執（高縣仁警偵移字第0960000870
    號卷第2 頁、高縣林警偵移字第0960011479號第2 至3 頁）
    ，被告尿液送驗結果，經臺灣檢驗科技股份有限公司以氣相
    層析/ 質譜儀法 (GC/MS)確認檢驗結果，均呈可待因陽性、
     嗎 啡陽性反應，有該公司96年7 月20日編號KＺ0000000000
    00號、96年7 月30日編號KＺ000000000000號濫用藥物尿液檢
    驗報告各1 份、高雄縣政府警察局仁武分局九曲所偵辦毒品
    案件尿液採證檢驗對照表（代碼172） 、高雄縣政府警察局
    林園分局尿液採驗同意書、尿液代號與真實姓名對照表（代
    號林偵0173）等各1 紙在卷為證，足認被告自白與事實相符
    ，犯行堪以認定，應予依法論科。
三、被告曾於92年間因施用毒品案件，經本院以92年度毒聲字第
    5368號裁定令入戒治處所施以強制戒治，於93年6 月12日強
    制戒治期滿出所，復經本院以93年度訴字第1699號判處有期
    徒刑8 月確定；又於93年間，因搶奪案件，經本院93年度訴
    字第3118號判處有期徒刑1 年，因竊盜案件，經本院94年度
    簡上字第98號判處有期徒刑6 月，兩罪經本院94年聲字第33
    86號裁定應執行有期徒刑1 年4 月，與上開毒品案件接續執
    行，於95年3 月28日因縮短刑期假釋出監，95年7 月12日假
    釋期滿視為執行完畢，有臺灣高等法院被告前案紀錄表在卷
    可稽。被告經強制戒治後，於5 年內故意再犯本件施用第一
    級毒品犯行，檢察官逕行起訴，即無不合。
四、查海洛因係屬毒品危害防制條例第2 條第2 項第1 款之第一
    級毒品，核被告所為，係犯毒品危害防制條例第10條第1 項
    施用第一級毒品罪。被告2 次施用第一級毒品海洛因之行為
    ，均係為滿足各該次之毒癮，於滿足毒癮後，該次行為即已
    完成；是各次均為各自獨立之行為，各自獨立構成同一施用
    毒品罪責；至於刑法上之集合犯係指立法者所制定之犯罪構
    成要件中，本即預定有數個同種類行為而反覆實行之犯罪而
    言，故是否集合犯之判斷，客觀上，自應斟酌法律規範之本
    來意涵、實現該犯罪目的之必要手段、社會生活經驗中該犯
    罪必然反覆實行之常態及社會通念等；主觀上，則視其反覆
    實施之行為是否出於行為人之一個犯意，並秉持刑罰公平原
    則，加以判斷之。稽以行為人施用毒品之原因，不一而足，
    其多次施用毒品之行為，未必皆出於行為人之一個犯意決定
    ；且觀諸毒品危害防制條例第10條第1 項、第2 項施用毒品
    罪之構成要件文義衡之，實無從認定立法者本即預定該犯罪
    之本質，必有數個同種類行為而反覆實行之集合犯行，故上
    開施用毒品罪，應非集合犯之罪（最高法院96年第9 次刑事
    庭會議決議參照）。是被告所犯上開二罪，犯意各別，行為
    互殊，應予分論併罰。起訴書認被告2 次施用第一級毒品海
    洛因之犯行，係屬集合犯，容有誤會。又被告前於92年間因
    施用毒品案件，經本院以93年度訴字第1699號判處有期徒刑
    8 月確定；又於93年間，因搶奪案件，經本院93年度訴字第
    3118號判處有期徒刑1 年，因竊盜案件，經本院94年度簡上
    字第98號判處有期徒刑6 月，兩罪經本院94年聲字第3386號
    裁定應執行有期徒刑1 年4 月，與上開毒品案件接續執行，
    於95年3 月28日因縮短刑期假釋出監，95年7 月12日假釋期
    滿視為執行完畢，有臺灣高等法院被告前案紀錄表在卷可憑
    ，其受有期徒刑執行完畢，於5 年內故意再犯本件有期徒刑
    以上之罪，均為累犯，應依刑法第47條第1 項規定，並均加
    重其刑。爰審酌被告前因施用毒品執行有期徒刑完畢，猶未
    戒除施用毒品惡習，惟係戕害自身健康，且犯後坦承犯行，
    尚具悔意，及其犯罪之動機、目的、手段等一切情狀，分別
    量處如主文所示之刑，並定其應執行之刑。
五、不另為無罪諭知部分：
  (一)公訴意旨另以：被告基於施用第一級毒品海洛因之犯意，除
    有於前揭時、地2 次施用第一級毒品海洛因之外，尚有自96
    年6 月6 日起起至同年7 月13日14時10分許回溯24小時內之
    某時止，在其上址住處，多次施用海洛因，因認被告亦有於
    上揭時間涉犯毒品危害防制條例第10條第1 項之施用第一級
    毒品犯嫌等語。
  (二)按犯罪事實應依證據認定之，無證據不得認定犯罪事實；又
  　不能證明被告犯罪或其行為不罰者，應諭知無罪之判決，為
    刑事訴訟法第154 條第2 項、第301 條第1 項所明文。次按
    被告之自白不得作為有罪判決之唯一證據，仍應調查其他必
    要之證據，以察其是否與事實相符，刑事訴訟法第156 條第
    2 項定有明文規定。又施用海洛因後24小時經由尿液排出之
    量可達施用劑量之80% ，毒品施用後於尿液中可檢出之時間
    ，受施用劑量及頻率、施用方式、飲水量之多寡、個人體質
    及其代謝情況等因素影響，因個案而異，一般可檢出之時間
    為海洛因服用後2 至4 天，有行政院衛生署管制藥品管理局
    92 年3月10日管檢字第0920001495號函可資參照。
  (三)被告固坦承於起訴書所載之96年6 月6 日之某時起至96年7
    月13日14時10分許回溯24小時內之某時止在上址住處多次施
    用第一級毒品海洛因等語（本院卷第40頁），惟依卷附臺灣
    檢驗科技股份有限公司96年7 月20日編號KＺ000000000000號
    、96年7 月30日編號KＺ000000000000號濫用藥物尿液檢驗報
    告各1 份、高雄縣政府警察局仁武分局九曲所偵辦毒品案件
    尿液採證檢驗對照表（代碼172） 、高雄縣政府警察局林園
    分局尿液採驗同意書、尿液代號與真實姓名對照表（代號林
    偵0173）等各1 紙，僅能證明被告於96年6 月13日15時50分
    許為警採尿前回溯24小時內之某時、同年7 月13日14時10分
    許為警採尿前回溯24小時內之某時，2 次施用第一級毒品海
    洛因之行為，並無足證明被告施用第一級毒品海洛因之次數
    究竟為何；故上開2 次以外之施用行為，除被告之自白外，
    並無其他證據可佐，尚無從遽引為不利被告之認定，此外，
    復無其他積極證據證明被告有為此部分犯行，原應為無罪之
    諭知，惟公訴意旨認此部分犯行與前開有罪部分，係基於同
    一施用第1 級毒品海洛因之集合犯意，有實質上一罪關係，
    爰不另為無罪之諭知。
六、末本件被告對於檢察官起訴之全部犯罪事實，均為有罪之陳
    述（本院卷第31、40頁），僅係公訴意旨所指被告自96年6
    月6 日之某時起至同年7 月13日14時10分許回溯24小時內之
    某時止多次施用第一級毒品海洛因之犯行，因除被告自白外
    ，即無其他證據足資佐證，即無證據證明被告確有此部分之
    犯行，始不另為無罪之諭知，其與被告僅就一部分犯罪事實
    自白而不宜適用簡式審判程序審理之情形有別。準此，本件
    本院仍得依簡式審判程序審理，附此敘明。
據上論斷，應依刑事訴訟法第273條之1第1項、第299條第1項前
段，毒品危害防制條例第10條第1 項，刑法第11條前段、第47條
第1 項、第51條第5款，判決如主文。
本案經檢察官李佳韻到庭執行職務。
中　　華　　民　　國　　96　　年　　10　　月　　18　　日
                  刑事第八庭    法　官  曾鈴
以上正本證明與原本無異。
如不服本判決應於收受本判決後10日內向本院提出上訴書狀，並
應敘述具體理由，如未敘述上訴理由者，應於上訴期間屆滿後20
日內補提理由書狀於本院（均須按他造當事人之人數附繕本）「
切勿逕送上級法院」。
中　　華　　民　　國　　96　　年　　10　　月　　18　　日
　　　　　　　　　　　　　　　　書記官  曾秀鳳
附錄本判決論罪之法條：
毒品危害防制條例第10條第1項
